臺灣新北地方法院刑事判決　　　　　 110年度審訴字第1018號
公　訴　人　臺灣新北地方檢察署檢察官
被　　　告　許明峰


上列被告因詐欺案件，經檢察官提起公訴（110 年度偵字第1383
號），被告於準備程序中就被訴事實為有罪之陳述，經告知簡式
審判程序之旨，並聽取當事人之意見後，本院合議庭裁定由受命
法官獨任進行簡式審判程序審理，判決如下：
    主  文
許明峰犯三人以上共同詐欺取財罪，處有期徒刑壹年。扣案之行
動電話壹具（品牌型號：OPPO Reno2）沒收。未扣案之犯罪所得
新臺幣貳仟貳佰伍拾元沒收，於全部或一部不能沒收或不宜執行
沒收時，追徵其價額。
    事  實
一、許明峰於民國109 年3 月間某日，加入真實姓名年籍均不詳
    、通訊軟體微信暱稱「蝦一跳（原暱稱蝦蝦）」、「平靜（
    原暱稱幸運七）」、「尚好」等人所屬之詐騙集團，負責向
    車手收取所提領之詐欺款項，並依指示將該款項交付予詐欺
    集團其他上游成員，擔任收水之工作，並約定收取款項之1.
    5%為其報酬，而與前開詐欺集團成員，共同意圖為自己不法
    之所有，基於三人以上詐欺取財及洗錢之犯意聯絡，先由該
    詐欺集團內真實姓名年籍不詳之成員於109 年3 月28日撥打
    電話假冒為張順美之親友胡素杏，佯稱在大陸之工廠，因事
    故亟需現金周轉云云，致張順美陷於錯誤，依指示於109 年
    3 月31日14時11分許，前往永豐商業銀行股份有限公司（下
    稱永豐銀行）彰化分行臨櫃匯款新臺幣（下同）15萬元至永
    豐銀行正義分行戶名為邱韻霖、帳號為00000000000000號帳
    戶內（邱韻霖所涉加重詐欺罪嫌，業經臺灣新北地方檢察署
    檢察官以110 年度偵字第1383號為不起訴分處分）。邱韻霖
    則於同日14時44分許、14時54分許，依詐欺集團成員指示，
    在新北市○○區○○○路000 號1 樓永豐銀行正義分行，以
    臨櫃或自動櫃員機取款之方式，自其上開帳戶分別提款13萬
    元、2 萬元，而許明峰則於於同日14時58分許，持用行動電
    話連接網際網路以微信暱稱「達叔」接收詐欺集團成員微信
    暱稱「蝦一跳」之男子訊息指示，前往上址永豐銀行正義分
    行前，向邱韻霖收取詐欺款項合計現金15萬元，許明峰並抽
    取其中2,250 為其當日報酬，再依指示輾轉交付款項予詐欺
    集團其他上游成員收受，以此方式製造上開詐欺款項之金流
    斷點，使警方無從追查，而掩飾該詐欺不法所得之實際去向
    。嗣於同日張順美匯款後，撥打電話與親友確認匯款內容，
    始知悉受騙而報警處理，為警循線於109 年4 月22日17時10
    分許，在苗栗縣○○市○○街000 號前查獲，並扣得許明峰
    所有上開用以與詐欺集團成員聯繫用之行動電話1 具（品牌
    型號：OPPO Reno2 ）。
二、案經張順美訴由新北市政府警察局三重分局移送臺灣新北地
    方檢察署檢察官偵查起訴。
    理  由
一、訊據被告許明峰對於上揭犯行坦承不諱，核與告訴人張順美
    於警詢中之指述、證人即同案被告邱韻霖於警詢、偵查中之
    證述情節相符，並有內政部警政署反詐騙案件紀錄表、臺中
    市政府警察局豐原分局豐原派出所受理詐騙帳戶通報警示簡
    便格式表、告訴人永豐銀行帳戶交易匯款收執聯、告訴人與
    詐欺集團間之通訊軟體對話內容、證人即同案被告邱韻霖網
    路查詢帳戶交易明細、提領紀錄暨ATM 設置地點明細表各1
    份、街道沿線暨便利超商、銀行監視器錄影畫面共8 張、被
    告行動電話通訊軟體個人資訊暨對話截圖12張、新北市政府
    警察局三重分局扣押筆錄暨扣押物品目錄表、新北市政府警
    察局刑事警察大隊數位證物勘察報告各1 份在卷可稽及扣案
    之行動電話1 具可佐，被告之自白與事實相符，本件事證明
    確，被告犯行堪以認定，應依法論科。
二、論罪科刑：
  ㈠按洗錢防制法之立法目的係在於防範及制止因特定犯罪所得
    之不法財物或財產上利益，藉由洗錢行為（例如經由各種金
    融機構或其他交易管道），使其形式上轉換成為合法來源，
    以掩飾或切斷其財產或財產上利益來源與犯罪之關聯性，而
    藉以逃避追訴、處罰。倘能證明人頭帳戶內之資金係前置之
    特定犯罪所得，即應逕以一般洗錢罪論處，例如詐欺集團向
    被害人施用詐術後，為隱匿其詐欺所得財物之去向，而令被
    害人將其款項轉入該集團所持有、使用之人頭帳戶，並由該
    集團所屬之車手前往提領詐欺所得款項得逞，檢察官如能證
    明該帳戶內之資金係本案詐欺之特定犯罪所得，即已該當於
    洗錢防制法第14條第1 項之一般洗錢罪，倘行為人意圖掩飾
    或隱匿特定犯罪所得來源，而將特定犯罪所得直接消費處分
    ，甚或交予其他共同正犯，而由共同正犯以虛假交易外觀掩
    飾不法金流移動，即難認單純犯罪後處分贓物之行為，應仍
    構成洗錢防制法第2 條之洗錢行為。查本案詐欺集團成員詐
    欺告訴人匯出款項後，即由匯入帳戶之申設人邱韻霖負責提
    領詐欺款項，再由被告許明峰依指示向邱韻霖收取，復層轉
    交付予詐欺集團其他上游成員，以躲避檢警追查，製造金流
    斷點，是被告所為顯係掩飾或隱匿詐欺所得之去向、所在，
    且有掩飾犯罪所得去向、所在之故意，揆諸前揭說明，要與
    洗錢防制法第14條第1 項之要件相合，已構成洗錢防制法第
    14 條 第1 項之洗錢罪。
  ㈡又觀諸本案詐欺犯罪型態，係由多人縝密分工方能完成之詐
    欺犯罪，包括暱稱「蝦一跳」、「平靜」、「尚好」等向告
    訴人撥打電話行詐術或指示被告向邱韻霖收取詐欺款項之人
    ，復加上被告許明峰及向被告收取詐欺款項之其他上游成員
    ，犯案人數應至少3 人以上，且被告對本案上開事實亦不爭
    執。是核被告所為，係犯刑法第339 條之4 第1 項第2 款之
    三人以上共同詐欺取財罪及洗錢防制法第14條第1 項之洗錢
    罪。
  ㈢被告與「蝦一跳」、「平靜」、「尚好」及其他真實姓名年
    籍不詳之詐欺集團成年成員間（無證據證明有未成年人），
    就本案犯行有犯意聯絡及行為分擔，應論以共同正犯。
  ㈣被告係一行為同時觸犯加重詐欺取財罪、洗錢罪，屬想像競
    合犯，應依刑法第55條規定，從一重之三人以上共同詐欺取
    財罪處斷。至公訴意旨固漏未論及洗錢防制法第14條之規定
    ，惟此部分與檢察官起訴經本院判決有罪部分，有想像競合
    犯之裁判上一罪關係，為起訴效力所及，本院自應併予審理
    ，且被告已就客觀事實全部坦承不諱，洗錢罪與起訴之三人
    以上共同詐欺取財罪相較，係犯罪情節較輕之罪名，是本院
    縱未告知被告所犯想像競合數罪中之輕罪罪名，惟此於判決
    結果不生影響，並無礙於被告訴訟權之行使（最高法院89年
    度台上字第4759號刑事判決意旨參照），併此敘明。
  ㈤爰審酌被告不思循正當途徑獲取所需，竟加入詐欺集團擔任
    層轉收受、交付詐欺款項工作，侵害告訴人之財產法益，助
    長詐騙歪風，危害社會治安，所為殊值非難，惟犯後已坦承
    犯行，非無悔意，且所參與者係俗稱「收水」之角色，其主
    觀惡性、介入程度及犯罪情節，相較於主要之籌劃者、主事
    者或實行詐騙者，顯然輕重有別，兼衡其素行、犯罪之動機
    、目的、手段、共同犯罪之參與程度、告訴人所受損害，暨
    自陳高中畢業之智識程度及目前從事粗工，日薪約1,100 元
    ，尚有父母需扶養之家庭生活狀況等一切情狀，量處如主文
    所示之刑，以資懲儆。
三、沒收部分：
  ㈠扣案之行動電話1 具（品牌型號：OPPO Reno2），為被告所
    有與詐欺集團成員聯繫所用之物，業據其供明在卷，復有被
    告行動電話通訊軟體個人資訊暨對話截圖在卷可證，爰依刑
    法第38條第2 項之規定宣告沒收之。
  ㈡按犯罪所得，屬於犯罪行為人者，沒收之。前2 項之沒收，
    於全部或一部不能沒收或不宜執行沒收時，追徵其價額。又
    共同犯罪行為人之組織分工及不法所得，未必相同，特別是
    集團性或重大經濟、貪污犯罪，彼此間犯罪所得之分配懸殊
    ，其分配較少甚或未受分配之人，如仍應就全部犯罪所得負
    連帶沒收之責，超過其個人所得之剝奪，無異代替其他犯罪
    參與者承擔刑罰，顯失公平，故共同犯罪，其所得之沒收，
    應就各人分得之數為之（最高法院104 年度台上字第2521號
    判決意旨參照）。經查，被告所屬詐欺集團向告訴人詐得款
    項15萬元，於被告向邱韻霖收取該詐欺款項轉交予詐欺集團
    其他成員收受時，被告獲得報酬2,250 元等情，據其供述明
    確，卷內復無證據足認被告所獲報酬超逾其上開數額，是上
    開2,250 元為被告本案犯罪所得，應依刑法第38條之1 第1
    項、第3 項規定宣告沒收，並於全部或一部不能沒收或不宜
    執行沒收時，追徵其價額。
據上論斷，應依刑事訴訟法第273 條之1 第1 項、第299 條第1
項前段，洗錢防制法第14條第1 項，刑法第11條前段、第28條、
第339 條之4 第1 項第2 款、第55條、第38條第2 項、第38條之
1 第1 項前段、第3 項，刑法施行法第1 條之1 第1 項，判決如
主文。
本案經檢察官莊勝博偵查起訴，檢察官盧祐涵到庭執行職務。
中    華    民    國   110    年    10    月    29    日
                  刑事第二十五庭  法  官  王綽光
　
如不服本判決，應於判決送達後20日內敘明上訴理由，向本院提
出上訴狀 (應附繕本) ，上訴於臺灣高等法院。其未敘述上訴理
由者，應於上訴期間屆滿後20日內向本院補提理由書「切勿逕送
上級法院」。
                                  書記官  王嘉蓉
　
中    華    民    國   110    年    11    月    2     日
附錄本案論罪科刑法條全文：
●洗錢防制法第14條
有第二條各款所列洗錢行為者，處7 年以下有期徒刑，併科新臺
幣5 百萬元以下罰金。
前項之未遂犯罰之。
前二項情形，不得科以超過其特定犯罪所定最重本刑之刑。
●中華民國刑法第339條之4
犯第 339 條詐欺罪而有下列情形之一者，處 1 年以上 7 年以
下有期徒刑，得併科 1 百萬元以下罰金：
一、冒用政府機關或公務員名義犯之。
二、三人以上共同犯之。
三、以廣播電視、電子通訊、網際網路或其他媒體等傳播工具，
    對公眾散佈而犯之。
前項之未遂犯罰之。